臺灣臺北地方法院刑事判決
110年度訴字第410號
公  訴  人  臺灣臺北地方檢察署檢察官
被      告  郭月好



指定辯護人  本院公設辯護人曾德榮  
上列被告因家庭暴力罪之傷害等案件，經檢察官聲請以簡易判決
處刑（110年度偵字第1566號），本院認不宜以簡易判決處刑（1
10年度簡字第329號），改依通常程序審理，判決如下：
    主  文
郭月好犯公然侮辱罪，處罰金新臺幣參仟元，如易服勞役，以新
臺幣壹仟元折算壹日。
    事  實
一、郭月好與乙○○前為男女朋友，其於民國109年11月28日上午7
    時30分許，在臺北市中山區五常街與民族東路410巷口，見
    乙○○於市場旁馬路邊擺設攤架販賣蔬菜時與女性客人交談而
    心生不滿，竟基於公然侮辱之犯意，在上址不特定之人 得
    共見共聞場所，公然對乙○○辱罵「姦夫淫婦」，並持手機拍
    照，足以生損害於乙○○之名譽（乙○○所為傷害犯行，業經本
    院以110年度訴字第410號判決在案，現繫屬於臺灣高等法院
    ，案列該院111年度上訴字第1578號）。
二、案經乙○○訴由臺北市政府警察局中山分局報告臺灣臺北地方
    檢察署檢察官偵查後聲請以簡易判決處刑。
    理  由
壹、程序部分：
一、按法院認為應科拘役、罰金或應諭知免刑或無罪之案件，被
    告經合法傳喚無正當理由不到庭者，得不待其陳述逕行判決
    ，刑事訴訟法第306條定有明文。查被告郭月好經合法傳喚
    ，於本院111年6月24日審理程序無正當理由不到庭，有本院
    送達證書、公示送達公告、公示送達證書、111年6月24日審
    理程序報到單及臺灣高等法院被告前案紀錄表可查（本院卷
    第283至289、297至299頁），而本案係應科拘役、罰金或應
    諭知免刑或無罪之案件，揆諸上開規定，爰不待其陳述，逕
    為一造辯論判決，合先敘明。
二、次按被告以外之人於審判外之陳述，雖不符刑事訴訟法第15
    9條之1至第159條之4規定，而經當事人於審判程序同意作為
    證據，法院審酌該言詞陳述或書面陳述作成時之情況，認為
    適當者，亦得為證據。當事人、代理人或辯護人於法院調查
    證據時，知有第159條第1項不得為證據之情形，而未於言詞
    辯論終結前聲明異議者，視為有前項之同意，同法第159條
    之5第1項、第2項有明文規定。查本判決以下所引各項供述
    證據之證據能力，檢察官、被告及辯護人均未於言詞辯論終
    結聲明異議（本院卷第302至304頁），本院審酌前揭供述證
    據製作時之情況，尚無違法不當及證明力明顯過低之瑕疵，
    認以之作為證據應屬適當。另本判決所援引之非供述證據，
    亦查無違反法定程序取得之情形，依同法第158條之4規定，
    均具有證據能力，而得採為判決之基礎。
貳、實體部分：
一、認定犯罪事實所憑之證據及理由：
　　訊據被告矢口否認有何公然侮辱犯行，辯護人則為其辯護稱
    ：被告於案發時雖喊「姦夫淫婦」，但未指名道姓，也沒有
    持續叫喊，且被告與告訴人乙○○當時是同居情侶關係，見到
    男友和女性客人親密接觸，義憤難耐，口不擇言，說詞不免
    有誇大之語，本案是否構成公然侮辱罪責，仍有疑義等語。
    經查：
㈠、被告因見告訴人與女性客人交談，遂於109年11月28日上午7
    時30分許，在多數不特定人得共見共聞之臺北市中山區五常
    街與民族東路410巷口，基於公然侮辱之犯意，公然對告訴
    人辱罵「姦夫淫婦」，並持手機拍照等情，業據證人即告訴
    人乙○○於警詢時證述明確（110年度偵字第1566號卷【下稱
    偵卷】第10至12頁），復與證人吳阜盈於警詢時證稱：案發
    時我在被告與告訴人旁邊賣菜，有聽到被告大聲喊「姦夫淫
    婦」，我知道他們之前是情侶，被告只要看見告訴人跟其他
    女性客人接觸，就會這樣大喊，當天被告有持手機對告訴人
    與其他女性客人錄影，告訴人於是將被告推倒在地等語（偵
    卷第20頁），互核大致相符，是告訴人指訴應堪採信。又員
    警獲報到場處理時，被告即已向員警自承因見告訴人與女性
    客人交談而心生不滿，故上前對告訴人口出惡言之情，此有
    臺北市政府警察局中山分局建國派出所（下稱建國派出所）
    110報案紀錄單1份可憑（偵卷第21頁），且告訴人於被告叫
    喊「姦夫淫婦」後，即與被告發生肢體衝突，嗣於同年12月
    6日至建國派出所對被告提出妨害名譽告訴乙節，有建國派
    出所受理各類案件紀錄表1份可考（偵卷第36頁），自案發
    經過、告訴人之應對及被告之自述，均足認被告於案發當日
    雖未具體稱「姦夫淫婦」所指對象為何人，然確係針對告訴
    人為之無訛，辯護人前揭所辯尚非可採。
㈡、按刑法第309條之公然侮辱罪，所稱侮辱，凡未指明具體事實，而其內容足以貶損他人社會評價之輕蔑行為，即足當之。本罪所保護之法益乃個人經營社會群體生活之人格評價，是否構成侮辱，並非從被害人或行為人之主觀感受判斷，而係以陳述內容之文義為據，審酌個案之所有情節，包含行為人與被害人之性別、年齡、職業類別、教育程度、社會地位、平時關係、言語使用習慣、詞彙脈絡等，探究言詞之客觀涵義，是否足以減損被害人之聲譽。觀諸本案被告與告訴人爭執脈絡，案發時係因被告見告訴人與女性客人互動，遂與告訴人發生爭執等情，而在多數人得以共見共聞狀態下，對告訴人叫喊「姦夫淫婦」，以社會上一般人之認知，並稽以當時現場爭執之情狀，該用語係辱稱告訴人私生活放蕩、淫亂，確為攻擊人身之負面貶抑之用語，被告顯係以上述言詞謾罵，令告訴人人格遭受攻擊，足以貶損其名譽及尊嚴評價。又縱使被告對告訴人為此揭言語，係出於其等曾有男女朋友關係，見告訴人和女性客人互動，方口出惡言之動機，仍應就事論事，所為已非僅是意見表述，主觀上具有侮辱告訴人之意思至明，該當公然侮辱罪構成要件；至其犯罪之動機為何，則應於應於量刑時一併考量。
㈢、綜上所述，被告所為公然侮辱犯行，洵堪認定。本案事證明確，應依法論科。
二、論罪科刑：
㈠、核被告所為，係犯刑法第309條第1項之公然侮辱罪。
㈡、爰以行為人之責任為基礎，審酌被告與告訴人曾為男女朋友
    ，其因見告訴人與女性客人互動，一時情緒激動下口不擇言
    ，始有本案犯行，其動機、目的並非惡劣；然其不思理性與
    告訴人溝通，卻以負面用語大聲出言辱罵告訴人，其犯罪手
    段實應非難，所生損害亦因有群眾在場而非輕微。兼衡其前
    案紀錄、犯後態度，及於警詢時自承大學畢業之智識程度、
    現無業、家庭經濟狀況小康（偵卷第16頁），告訴人於本院
    準備程序及審理時稱：我因本案受到委屈，案發後被告就到
    其他市場賣東西了，我們平常不會遇到，所以我也不計較這
    件事（本院卷第68、71頁），辯護人則請求從輕量刑（本院
    卷第305頁）等一切情狀，量處如主文所示之刑，並諭知易
    服勞役之折算標準。
據上論斷，應依刑事訴訟法第299條第1項前段、第306條，判決
如主文。
本案經檢察官邱曉華聲請簡易判決處刑，檢察官謝奇孟到庭執行
職務。
中　　華　　民　　國　　111 　年　　6 　　月　　30　　日
　　　　　　　　　刑事第十二庭  審判長法　官  李英豪
　　　　　　　　　　　　　　　　　　　法　官  張敏玲
　　　　　　　　　　　　　　　　　　　法　官  陳冠中
上正本證明與原本無異。 
如不服本判決應於收受送達後20日內向本院提出上訴書狀，並應
敘述具體理由；其未敘述上訴理由者，應於上訴期間屆滿後20日
內向本院補提理由書（均須按他造當事人之人數附繕本）「切勿
逕送上級法院」。告訴人或被害人如對於本判決不服者，應具備
理由請求檢察官上訴，其上訴期間之計算係以檢察官收受判決正
本之日期為準。 
                                      書記官  涂曉蓉
中　　華　　民　　國　　111 　年　　6 　　月　　30　　日
附錄本案論罪科刑法條：
中華民國刑法第309條
公然侮辱人者，處拘役或9千元以下罰金。
以強暴犯前項之罪者，處1年以下有期徒刑、拘役或1萬5千元以
下罰金。